【裁判字號】    99,上易,120
【裁判日期】    990415
【裁判案由】    妨害自由
【裁判全文】
臺灣高等法院臺中分院刑事判決         99年度上易字第120號
上  訴  人
即  被  告  丙○○
上列上訴人因妨害自由案件，不服臺灣臺中地方法院98年度易字
第3593號中華民國98年11月30日第一審判決（起訴案號：臺灣臺
中地方法院檢察署98年度偵字第21734號），提起上訴，本院判
決如下：
    主  文
上訴駁回。
    事  實
一、丙○○曾於民國92年間因毒品危害防制條例案件，經臺灣臺
    中地方法院判處有期徒刑5月確定；復於93年間因竊盜、妨
    害自由案件，經臺灣桃園地方法院分別判處有期徒刑5月、4
    月確定；復於93年間因偽造有價證券案件，經臺灣臺中地方
    法院判處有期徒刑3年2月，上訴後，並經本院及最高法院駁
    回上訴而確定；另於94年間因竊盜案件，經臺灣臺南地方法
    院判處有期徒刑6月確定，上開徒刑除偽造有價證券罪所處
    有期徒刑3年2月不得減刑外，嗣均經臺灣臺南地方法院以96
    年度聲減字第627號裁定予以減刑後，並與上開不得減刑之
    有價證券罪所處之刑定執行刑為有期徒刑3年11月確定，於9
    7年2月15日縮刑期滿執行完畢。詎丙○○仍不知悔改，復基
    於恐嚇危害安全之犯意，於98年7月12日17時17分許，以其
    所使用之0000000000號行動電話，編輯內容為：「過幾天是
    我的生日在不接我電話生日變忌日多少人我不知道」、「妓
    女我的電話不接我就看妳有沒有辦法在清水沙鹿悟棲生存」
    等將加惡害於乙○○生命、身體之事為內容之簡訊，並傳送
    至乙○○使用之0000000000號行動電話，恐嚇乙○○，致乙
    ○○心生畏懼而危害於安全。
二、案經乙○○訴由臺中縣警察局清水分局報告臺灣臺中地方法
    院檢察署檢察官偵查起訴。
    理    由
壹、證據能力方面
一、按證人依法應具結而未具結者，其證言不得作為證據，刑事
    訴訟法第158條之3定有明文。告訴人除依刑事訴訟法第271
    條之1規定到庭單純陳述意見時，毋庸具結外，如就與待證
    事實有重要關係之親身知覺、體驗事實陳述時，即居於證人
    之地位，自應依刑事訴訟法第186條第1項規定命其具結，使
    告訴人知悉其有據實陳述之義務，以擔保其證言之真實性，
    該供述證據始具證據能力，如未踐行人證之法定調查程序，
    應不得作為證據（最高法院93年度台上字第6838號判決參照
    ）。本件告訴人乙○○於98年9月22日偵查中之陳述，係就
    與待證事實有重要關係之親身知覺、體驗事實陳述，應係居
    於證人之地位，惟其未經具結，依上開說明，並無證據能力
    。
二、復按被告以外之人於審判外之陳述，雖不符刑事訴訟法第15
    9條之1至第159條之4之規定，而經當事人於審判程序同意作
    為證據，法院審酌該言詞陳述或書面陳述作成時之情況，認
    為適當者，亦得為證據。當事人、代理人或辯護人於法院調
    查證據時，知有第159條第1項不得為證據之情形，而未於言
    詞辯論終結前聲明異議者，視為有前項之同意，刑事訴訟法
    第159條之5第1項定有明文。被害人乙○○於警詢之陳述，
    雖屬被告以外之人於審判外之陳述，惟被告、檢察官對於上
    開陳述之證據能力均不爭執，即同意有證據能力，本院審酌
    上開陳述作成時之情況，並無違法取證之瑕疵，認以之作為
    證據係屬適當，揆諸上開規定，自有證據能力。
貳、實體方面
一、被告丙○○於本院審判期日經合法傳喚，無正當理由不到庭
    。而其於本院準備程序期日及上訴理由狀內均坦承有傳送前
    開簡訊，惟矢口否認有何恐嚇危害安全之犯行，辯稱：其是
    因為一時生氣才如此，並無恐嚇乙○○的意思，且簡訊中之
    「忌日」係指其自己的忌日，另原審判決量刑太重了云云。
    然查：上開犯罪事實，業據告訴人乙○○於警詢時證述屬實
    ，並有上開簡訊內容之翻拍照片各1張附於警卷可稽（警卷
    第11頁）。而上開簡訊內容之文義，被告係之用意係指「將
    在其生日變成不知道有多少人之忌日」、「不讓告訴人在清
    水、沙鹿及梧棲生存」等意思，顯係以加害生命、身體之事
    恐嚇告訴人無疑。又告訴人因上開簡訊內容，致心生畏懼，
    並躲避被告之找尋等情，亦據告訴人於警詢時證述明確，是
    被告上開恐嚇之簡訊內容已危害於告訴人之生命、身體安全
    。被告之所辯無非事後卸責之詞，不足採信，事證明確，其
    犯行洵堪認定。
二、核被告所為，係犯刑法第305條之恐嚇危害安全罪。查被告
    有如事實欄所載之前科紀錄，並於97年2月15日縮刑期滿執
    行完畢，此有臺灣高等法院被告前案紀錄表在卷可按，其於
    前案受徒刑之執行完畢後，5年以內故意再犯本件有期徒刑
    以上之罪，為累犯，應依刑法第47條第1項規定加重其刑。
    原審認被告罪證明確，適用刑法第305條、第47條第1項、41
    條第1項前段、刑法施行法第1條之1第1項、第2項前段之規
    定，予以論罪科刑，並審酌被告與告訴人原係朋友關係，因
    故發生爭執，竟出言恐嚇對方，致告訴人心生畏懼，嚴重影
    響告訴人身心，又犯罪後未能深切悔悟，犯後態度並未全然
    良好等一切情狀，量處有期徒刑5月，並諭知如易科罰金以
    新臺幣1千元折算1日之標準。核其認事用法並無違誤，量刑
    亦稱妥適，被告猶執前詞否認犯罪，並指摘原判決量刑過重
    ，其上訴為無理由，應予駁回。
三、被告經本院合法傳喚，無正當理由不到庭，爰不待被告到庭
    陳述，逕行判決。
據上論斷，應依刑事訴訟法第368條、第371條，判決如主文。
本案經檢察官甲○○到庭執行職務。
中    華    民    國    99    年     4    月    15    日
            刑事第八庭  審判長法  官  羅  得  村
                              法  官  郭  瑞  祥
                              法  官  簡  源  希
上列正本證明與原本無異。
不得上訴。
                              書記官  陳  俞  豪
中    華    民    國    99    年     4    月    15    日
附錄論罪科刑法條
刑法第305條
以加害生命、身體、自由、名譽、財產之事，恐嚇他人致生危害
於安全者，處 2 年以下有期徒刑、拘役或 3 百元以下罰金。

司法院資訊處製作；財團法人民間司法改革基金會備份。
